【裁判字號】    92,訴,170
【裁判日期】    920526
【裁判案由】    撤銷詐害行為等
【裁判全文】
臺灣雲林地方法院民事判決  九十二年度訴字第一七○號
    原      告  合作金庫銀行股份有限公司
    法定代理人  甲○○
    訴訟代理人  戊○○
    被      告  乙○○
                丁○○
                丙○○
右當事人間請求撤銷詐害行為等事件，本院判決如左：
    主    文
被告乙○○與丙○○間就坐落雲林縣褒忠鄉○○段一二四五地號，面積三一二三平方
公尺土地，於九十年十二月七日所為贈與行為（包括債權契約及物權行為），應予撤
銷。被告乙○○與丁○○間就坐落雲林縣褒忠鄉○○段一二四七地號，面積三一二六
平方公尺土地，於九十年十二月七日所為贈與行為（包括債權契約及物權行為），應
予撤銷。
被告丙○○、丁○○應將前項不動產所為之所有權移轉登記（於民國九十年十二月七
日，經雲林縣虎尾地政事務所登記，登記次序２，登記原因贈與），予以塗銷。
原告其餘之訴駁回。
訴訟費用由被告負擔。
    事    實
一、原告方面：
  （一）聲明：除如主文第一項所示外，並聲明被告三人應塗銷如主文第一項所示不
        動產所有權之移轉登記。
  （二）緣被告乙○○為第三人陳貞年之連帶保證人，陳貞年向原告借款後，因積欠
        原告新台幣（下同）八百零一萬一千八百四十元，經原告以陳貞年及乙○○
        二人為債務人，向鈞院聲請核發支付命令，經鈞院於八十七年十月十四日核
        發支付命令，於同年十一月十七日確定在案。嗣原告於九十一年七月二十三
        日向鈞院聲請強制執行陳貞年及乙○○之財產，發現被告乙○○於連帶保證
        債務成立後，竟於九十年十二月七日將其所有坐落雲林縣褒忠鄉○○段一二
        四五地號，面積三一二三平方公尺土地，及坐落雲林縣褒忠鄉○○段一二四
        七地號，面積三一二六平方公尺土地，於九十年十二月七日，分別以無償贈
        與方式，贈與其子被告丙○○、丁○○，嚴重損害原告之債權。按債務人所
        為之無償行為，有害及債權者，債權人得聲請法院撤銷之，且原告自知悉詐
        害行為之時起，迄今未超過一年，為此，請求撤銷被告等之詐害行為，並塗
        銷所有權移轉登記，以確保原告之權益。
  （三）證據：提出八十七年度促字第九八二六號支付命令暨確定證明書各一份、土
        地登記謄本三份、戶籍謄本一份、財政部台灣省中區國稅局八十九年度綜合
        所得稅各類所得資料清單一份、歸戶財產查詢清單一份、合作金庫銀行借戶
        全部資料查詢單一份為證。
二、被告方面：
    被告未於言詞辯論期日到場，亦未提出準備書狀作何聲明或陳述。
三、本院依職權函雲林縣虎尾地政事務所調取雲林縣褒忠鄉○○段一二四五、一二四
    七地號土地辦理所有權移轉登記之相關資料。
    理      由
一、被告經本院通知，未於言詞辯論期日到場，核無民事訴訟法第三百八十六條各款
    所列之情形，爰依原告之聲請，由其一造辯論而為判決。
二、本件原告主張：被告乙○○為第三人陳貞年之連帶保證人，陳貞年向原告借款後
    ，因積欠原告八百零一萬一千八百四十元，經原告以陳貞年及乙○○二人為債務
    人，向鈞院聲請核發支付命令，業經鈞院於八十七年十月十四日核發支付命令，
    於同年十一月十七日確定在案。嗣原告於九十一年七月二十四日向本院聲請強制
    執行陳貞年及乙○○之財產，發現被告乙○○竟於九十年十二月七日將其所有坐
    落雲林縣褒忠鄉○○段一二四五地號，面積三一二三平方公尺土地，及坐落雲林
    縣褒忠鄉○○段一二四七地號，面積三一二六平方公尺土地，於九十年十二月七
    日，分別以無償贈與方式，贈與其子被告丙○○、丁○○，並於同日辦妥所有權
    移轉登記之事實，業據原告提出支付命令暨確定證明書各一份、土地登記謄本二
    份、被告乙○○歸戶財產查詢清單一份、合作金庫銀行借戶全部資料查詢單等為
    證，被告等經本院合法通知未於言詞辯論期日到場爭執，亦未提出答辯狀以供本
    院斟酌，堪信原告上述之主張為真正。
三、按債務人所為之無償行為，有害及債權者，債權人得聲請法院撤銷之。債權人依
    第一項之規定聲請法院撤銷時，得並聲請命受益人回復原狀，民法第二百四十四
    條第一項、第四項定有明文。又債權人之債權，因債務人之行為，致有履行不能
    或困難之情形者，即應認為有損害於債權人之權利（參照最高法院四十五年度台
    上字第一三一六號判例）。本件原告以陳貞年及乙○○二人為債務人，向本院申
    請核發支付命令，經本院於八十七年十月十四日核發支付命令，支付命令於同年
    十一月十七日確定，是被告乙○○於支付命令確定後，就前揭債務即應負連帶清
    償責任。查被告乙○○名下原有之財產，共有不動產三筆，即雲林縣褒忠鄉○○
    段一二四五地號土地（地目建、面積三一二三平方公尺、權利範圍：全部，土地
    現值二百零二萬九千九百五十元）、同地段一二四七地號（地目建、面積三一二
    六平方公尺、權利範圍：全部，土地現值二百零三萬一千九百元）、同地段一七
    一六地號（地目建、面積一○一○平方公尺，權利範圍：六分之一，土地現值約
    三十八萬七千一百六十七元）等三筆土地，有乙○○歸戶財產查詢清單一紙、土
    地登記謄本三份在卷可佐。被告乙○○於上開支付命令確定後，竟於九十年十二
    月七日將其所有座落雲林縣褒忠鄉○○段一二四五地號土地、一二四七地號土地
    ，分別以無償贈與方式贈與其子被告丙○○、丁○○，並於同日辦理所有權移轉
    登記，致其名下僅餘有坐落雲林縣褒忠鄉○○段一七一六地號土地，該土地之現
    值約為三十八萬七千一百六十七元，不足以清償前揭之債務，是其所為之無償贈
    與行為，顯然已使原告之債權有不能受償之虞，有害於原告之債權。又原告起訴
    之聲明，雖僅請求撤銷贈與行為，然又同時聲明塗銷該不動產之物權登記，解釋
    上應認亦有撤銷該物權行為之意思。從而，原告於九十一年七月間因強制執行債
    務人陳貞年及乙○○之財產，知悉被告乙○○將其所有坐落雲林縣褒忠鄉○○段
    一二四五地號、一二四七地號土地無償贈與予其子丙○○、丁○○，而於九十二
    年四月一日，亦即於知有撤銷原因時起一年內，依民法第二百四十四條第一項及
    第四項之規定，向本院提起本件訴訟，請求撤銷被告乙○○、丙○○間及乙○○
    、丁○○間所為前述無償贈與行為（包括債權契約及物權行為），被告丙○○、
    丁○○並應將上開土地於九十年十二月七日，經雲林縣虎尾地政事務所，以贈與
    為原因，所為之所有權移轉登記，予以塗銷，為有理由，應予准許。至原告請求
    被告乙○○將前開不動產所為之所有權移轉登記塗銷部分，因被告乙○○非本件
    詐害行為之「受益人」，核與前揭規定有違，原告此部分之請求，即屬於法無據
    ，應予駁回。
據上論結，本件原告之訴為一部有理由，一部無理由，依民事訴訟法第三百八十五條
第一項前段、第七十九條但書、第八十五條第一項前段，判決如主文。
中      華      民      國    九十二    年      五      月    二十六    日
                                    臺灣雲林地方法院民事庭
~B法      官  冷明珍
右為正本係照原本作成。
如對本判決上訴須於判決送達後二十日內向本院提出上訴狀。（須附繕本）
中      華      民      國    九十二    年      五      月    二十六    日
~B法院書記官  廖錦棟


司法院資訊處製作；財團法人民間司法改革基金會備份。
